【裁判字號】    89,訴,30
【裁判日期】    890326
【裁判案由】    公共危險
【裁判全文】
臺灣臺南地方法院刑事判決                            八十九年度訴字第三號
    聲  請  人  臺灣台南地方法院檢察署檢察官
    被      告  丙○○
    指定辯護人  本院公設辯護人 乙○○
右列被告因公共危險案件，經檢察官提起公訴（八十八年度偵字第一三九六四號），
本院判決如左：
    主  文
丙○○放火燒燬現供人使用之住宅，處有期徒刑柒年肆月。
    事  實
一、丙○○於民國八十八年十一月十日十四時許，在台南市○區○○路一段五十六巷
    十一號自宅內，因先前與其妻吵架，情緒不佳而酗酒，復以不滿向政府申請上址
    重建一直未獲核准，乃揚言若不讓房子燃燒起來，政府就不會核發建照等語，是
    以雖其預見酒後在木板隔間之屋內丟棄煙蒂，將有導致房屋著火並波及隔鄰之危
    險，縱其發生亦不違反其本意仍執意為之，未幾丙○○之住宅果因香煙燒及垃圾
    桶內之易燃物，終致整棟房屋燒燬，並延燒其住宅後方現供甲○○居住使用之台
    南市○○路○段五十六巷十七號住宅，嗣為民眾報警而循線查獲。
二、案經台南市警察局第二分局報請台灣台南地方法院檢察署檢察官偵查起訴。
    理  由
一、訊據被告丙○○對於因其抽煙致燒燬自己及他人現供人使用之住宅等情固不否認
    ，惟矢口否認其有放火之故意，辯稱：當時其喝醉酒，可能不慎將煙蒂丟到垃圾
    桶內而引起云云。經查：經台南市消防局至火災現場勘查及於起火處理、挖掘，
    認此次火災起火原因應以「人為明火引燃之可能性較大」，此業經台南市消防局
    勘查屬實，製有火災原因調查報告書（含現場勘查紀錄、火災出動觀察紀錄、火
    災現場平面及物品配置圖、現場相片二十九幀等）在卷可資佐證。參以被告屋內
    之垃圾桶中有衛生紙及塑膠袋等易燃物，且上面懸掛有衣物，復以房子的隔間係
    木板之材質等事實，業為被告於偵訊時所自承。而證人即被告之鄰居戊○○○於
    警訊時證述：被告當日稍早曾與其妻發生口角，約在當日下午十三時三許被告在
    屋內亂罵並在屋內燒其妻子的東西當時煙很大，伊跑到被告屋內查看時，被告仍
    在屋內亂罵，但當時仍未燃燒起來消防車即已趕到，經消防隊員勸導，被告仍與
    消防隊員拉扯不讓消防隊員離去，經伊向被告騙稱有人找他，被告才讓消防隊離
    去，被告回到屋內仍自言自語罵稱其申請了四、五年建照要重建，建照還不能下
    來，若不讓房子燒起來就不會讓他重建，之後即有火災發生等情。而證人戊○○
    ○與被告素無怨仇，業據被告陳明在卷，故戊○○○實無於案發初始誣陷被告之
    理，復根據火災原因調查報告第八頁所記載，勘查火災現場起火處清理所發現撕
    碎照片，核與證人戊○○○所述被告在屋內燃燒其妻物品之情節相符，是證人戊
    ○○○前開於警訊時之陳詞，顯非虛構，堪以採信。此外，證人即前往滅火之消
    防隊員丁○○於本院訊問時證稱：消防隊第一次在當日十三時四十分獲報到現場
    未發現有火警跡象，要離開時被告攔住消防車不讓渠等離開，並向消防人員抱怨
    申請四、五年拆屋改建之事至今未核准，之後請警員前來處理始得離去，第二次
    則在十四時二十一分火警前往，看見被告酒醉在場遊走等情，並將上情紀錄在火
    災出動觀察紀錄，有該台南市消防局火災原因調查報告書存卷可考。足徵被告確
    有放火之動機。且被告住宅起火燃燒之時點，就緊接在其揚言欲放火燒房子之後
    ，再參諸火災現場之起火處經清理後發現有垃圾桶燒失情形與破碎之酒瓶（參見
    火災原因調查報告所附照片二十四），適與被告自承之其抽煙丟煙蒂在垃圾桶所
    致之情節相符。足認被告在上述之動機下，預見酒後在屋內抽煙將有導致房屋著
    火並波及隔鄰之危險，仍藉酒壯膽，假意識半醉半醒之際，遂行放火燒毀其屋之
    舉，而該結果並不違反其本意。益徵被告實有使該屋燒毀之不確定故意。被告前
    揭所辯其係因不慎而致房屋燒毀一節，無非事後卸責之詞，毫無可採。是本件事
    證明確，被告犯行堪予認定。
二、核被告放火燒燬現供人使用之住宅，所為係犯刑法第一百七十三條第一項之罪。
    。爰審酌被告犯罪之動機、目的、所受之刺激、手段、其前曾犯詐欺、竊盜等罪
    素行非佳、智識程度非低竟在人煙稠密之市內住宅區，恣意任為，肇致無辜之第
    三人家園亦受波及，幸搶救得宜現場燃燒情況並不相當嚴重（上開調查報告第四
    頁參見），及犯罪後飾詞否認之態度等一切情狀，量處如主文所示之刑，以資懲
    儆。
據上論斷，應依刑事訴訟法第二百九十九條第一項前段，刑法第一百七十三條第一項
，判決如主文。
本案經檢察官劉聰熙到庭執行職務。
中    華    民    國      八十九    年      三        月      二十一    日
                                臺灣臺南地方法院刑事第三庭
                                      法  官  林  淑  婷
右正本證明與原本無異
如不服本判決應於送達後十日內向本院提出上訴狀
                                      書記官  董  挹  棻
中    華    民    國      八十九    年      三        月    二十三      日
附錄本案論罪科刑法條全文：
刑法第一百七十三條第一項
    放火燒燬現供人使用之住宅或現有人所在之建築物、礦坑、火車、電車或其他供
    水陸、空公眾運輸之舟車、航空機者，處無期徒刑或七年以上有期徒刑。


司法院資訊處製作；財團法人民間司法改革基金會備份。
